【裁判字號】    94,上易,2152
【裁判日期】    950609
【裁判案由】    賭博
【裁判全文】
臺灣高等法院刑事判決                94年度上易字第2152號
上  訴  人
即  被  告  丙○○
選任辯護人  陳俊傑律師
上列上訴人因賭博案件，不服臺灣新竹地方法院93年度易字第
512號，中華民國94年8月25日第一審判決（起訴案號：臺灣新竹
地方法院檢察署92年度偵字第637號、93年度偵字第4553號），
提起上訴，本院判決如下：
    主  文
原判決關於丙○○部分撤銷。
丙○○共同以賭博為常業，處有期徒刑陸月，併科罰金壹萬元，
有期徒刑如易科罰金，罰金如易服勞役，均以參佰元折算壹日。
附表所列之物均沒收。
    事  實
丙○○與丁○○（業經判決確定）共同基於以賭博為常業之犯意
，自民國92年1月1日起，合夥投資經營設在新竹市○○街8號1樓
之「冠軍電子遊藝場」，並在該公眾得出入之遊藝場設置電動賭
博機台賓果行星、PK、超八等機台共26台，，並分別自92年1 月
13日起，以每月新臺幣（下同）1萬5千元之代價借用與其有犯意
聯絡陳珮妮（丁○○之妻，業經判決確定）之名義，擔任遊藝場
負責人；以每月3萬元、2萬1千元之薪資，僱用乙○○、江振香
（均經判決確定）分別擔任晚班及早班現場負責人，職司處理現
場事務、記帳、PK與超八機台之管理及開分、洗分與兌換現金等
工作，乙○○另負責遊藝場之人事管理；以每月2萬元之代價，
僱用謝育書、翁亞婷（均經判決確定）各為晚班、早班開分員，
負責賓果行星機台之開分、洗分及兌換現金；以月薪2萬5千元僱
請鄭朝州（業經判決確定）擔任試機員並偽裝為賭客，共同對外
營業，供賭客前往賭博財物，從中牟取收益，恃以營生，以之為
常業。其賭博方式，係開分員視賭客選玩機台之種類，以賓果行
星及PK機台為一比一、超八機台為一比二之比例，將現金兌換成
機台之分數（即所謂「開分」），賭客以所開分之分數押注與機
台對賭，倘未押中，則該賭資歸冠軍電子遊藝場贏得，若押中則
可依累計之積分，由賭客向現場負責人或開分員表示欲兌換現金
後，伺機至遊藝場內廁所或後方巷道內按照原開分比例將洗得之
總分分數（即所謂「洗分」）兌換成現金，藉以躲避查緝。嗣於
同年月24日20時30分許，為警當場查獲吳家祥（業經判決確定）
正把玩賓果行星機台賭博，並扣得針孔攝影機鏡頭6個、電動賭
博機台26台（內含IC板共26塊，如附表編號1、2所示），另在店
內後方營業所桌面上及抽屜內分別扣得當日早班營業所得之賭資
68,900元、開分紀錄表等物（詳如附表3-12所示）。
    理  由
一、訊據上訴即被告丙○○坦承有經營上開遊藝場之犯行，惟辯
    稱：其係股東，與丁○○合夥經營，因其沒有資金，所以由
    丁○○出資，其負責處理開設遊藝場及機臺維修事宜，待賺
    錢時可分紅等語。經查：
 (一).「冠軍電子遊藝場」確有擺設電動賭博機台供不特定賭客把
    玩對賭之事實，業據證人即賭客吳家祥於警詢、偵查、原審
    證述明確，並有扣案92年1月24日早班開分紀錄表（附表編
    號4、5）可佐。
 (二).扣案如附表編號7所示之92年1月24日早班收支表1張，原審
    同案被告翁亞婷供承係其所製作，原審被告江振香亦坦言簽
    名於上，原審同案被告乙○○亦供稱：該收支表是由開分員
    輪班時交給其計算後，再由其告訴老闆等語，是堪認該收支
    表所載錄者，係載錄早班開分員翁亞婷所負責之賓果行星機
    台之收支狀況。觀之上開92年1月24日早班收支表之內容，
    最上方為當日早班之「積分：33000分」、「開：0000000」
    、「洗：0000000」等記錄，經實際核算結果，其開分與洗
    分分數，確與該表下方按各機台編號所記載之開分、洗分分
    數之總和相符。足見冠軍電子遊藝場確有允許賭客把玩機台
    完畢後，將所贏得之分數於洗分後兌換回現金之賭博情事。
 (三).原審同案被告乙○○、江振香、謝育書、翁亞婷均不諱言分
    別受僱為現場負責人及開分員，並擔任如事實欄所述之工作
    ，而乙○○亦供稱：早班時會找江振香負責現場等語，且有
    附表編號8、9所示之乙○○、謝育書、翁亞婷人事資料表及
    打卡表存卷可考。原審同案被告丁○○並稱鄭朝州亦為遊藝
    場之受雇人，且扣案附表編號4之開分紀錄表每間隔2小時即
    需簽名開分，足見該開分記錄實際上具有簽到之性質。是乙○○、江振香、謝育書、翁亞婷、鄭朝州均為遊藝場之受雇
    人之事實，亦堪認定。
 (四).原審同案被告丁○○於原審稱：有告訴陳珮妮出名之內容及
    代價等語，原審同案被告陳珮妮於偵查中亦坦承係掛名擔任
    遊藝場之負責人。核與被告於本院供稱丁○○本來要自己作
    負責人，可是因有賭博前科，所以只好由其太太陳珮妮當負
    責人等語相符，並有丁○○之本院前案紀錄表附於原審卷可
    證，可見陳珮妮就出借身分證予被告係作為擔任冠軍電子遊
    藝場名義負責人乙節，事前即已知悉。此外，並有新竹市政
    府營利事業統一發變更登記申請書1份及陳珮妮之身分證影
    本商號讓渡證各1紙存卷可考（見偵查卷第110-113頁）。故
    陳珮妮與被告及上開各員工間亦有常業賭博之犯意聯絡，堪
    以認定。
 (五).扣案如附表編號3所示之賭資68,900元，係92年1月24日早班
    營業所得乙節，業據原審同案被告被告乙○○、謝育書於警
    詢供述明確。乙○○為冠軍電子遊藝場之現場負責人，所述
    應堪採信。
 (六).至冠軍電子遊藝場是否由被告獨資經營乙節，依證人即富邦
    人壽新竹分行業務專員甲○○於本院證稱：其確定91年間被
    告曾帶丁○○找其辦理貸款，丁○○說要開店，被告表示要
    合夥，因被告沒有錢，找丁○○貸款出錢。證人彭家祥證稱
    ：當初丁○○及被告有找其作電動場，因其有在遊樂場上班
    ，他們想要借重其之經驗，被告沒有錢，丁○○說他有辦法
    拿錢出來，因其有經驗，所以他們希望其在現場，被告比較
    懂機台負責機台維修的部分，而丁○○是出資，籌備期其有
    幫助，後來其沒有去。證人乙○○證稱：丁○○和被告一起
    找其，要我幫忙去南部看機台，是丁○○跟其說要去店裡幫
    忙，其是晚班負責人，結帳後要交給丁○○等語。參以冠軍
    電子遊藝場是由丁○○之妻陳珮妮擔任等情以觀，足見丁○○應非僅擔任試機員之工作，其確與被告合夥共同經冠軍電
    子遊藝場。
 (七).末查，賭客至冠軍電子遊藝場把玩機台，其輸贏之決定，於
    賭客押注後，純靠運氣，不須技巧，具射倖性，顯與一般益
    智型或須技巧之電動遊戲機玩法不同。又以公告查禁之電動
    賭博遊戲機賭博財物，即屬賭博行為，縱在合法登記之場所
    ，以合法之機台從事射倖性之金錢財物輸贏行為，亦屬賭博
    行為。是冠軍電子遊藝場與賭客間輸贏之決定，即利益之歸
    屬，具射倖性，而賭客所贏得之分數，又可兌換現金，堪認
    並非僅供娛樂，實已具有賭博情事。此外，並有原審92 年
    度聲搜字第76號搜索票1張、新竹市警察局搜索扣押筆錄1份
    、扣押物品目錄表1份、新竹市政府營利事業登記證2份、查
    獲現場照片共25張（見偵查卷第35-43頁）在卷及如附表所
    示之物扣案可稽。
    本件事證已臻明確，被告犯行堪以認定。
二、核被告所為，係犯刑法第267條之常業賭博罪。被告與陳珮
    妮、乙○○、江振香、謝育書、翁亞婷、丁○○、鄭朝州，
    有犯意聯絡及行為分擔，為共同正犯。
三、原審對被告論罪科刑固非無見，惟查被告係與丁○○合夥經
    營冠軍電子遊藝場，並非獨資自任負責人，已如上述，原審
    就此部分之事實認定有誤，被告據此上訴為有理由，原審併
    科罰金銀元5萬元，超過法定刑，亦有違誤，自應予撤銷改
    判。爰審酌被告與人合夥經營賭博性電子遊藝場，危害社會
    善良風氣、犯罪之動機、手段、獲取之利益及犯後態度等一
    切情狀，量處有期刑6月，併科罰金銀元1萬元，並諭知徒刑
    易科罰金、罰金易服勞役之折算標準。如附表編號2、3所示
    電動賭博機台26台（內含IC板26塊）、賭資68,900元，均應
    依刑法第266條第2項宣告沒收。其餘如附表所示扣案物，則
    係供被告及共犯犯罪所用之物，應依同法第38條第1項第2款
    併予宣告沒收。
據上論斷，應依刑事訴訟法第369條第1項前段、第364條、第299
條第1項前段、刑法第28條、第267條、第41條第1項前段、第42
條第2項、第266條第2項、第38條第1項第2款、罰金罰鍰提高標
準條例第1條前段、第2條，判決如主文。
本案經檢察官柯麗鈴到庭執行職務
中    華    民    國    95    年    6    月    9    日
                  刑事第十三庭  審判長法  官  曾德水
                                      法  官  杜惠錦
                                      法  官  廖紋妤
以上正本證明與原本無異。
不得上訴。
                                      書記官  王增華
中    華    民    國    95    年    6     月    9     日
附錄：本案論罪科刑法條全文
刑法第267條
以賭博為常業者，處二年以下有期徒刑，得併科一千元以下罰金
。
附表
┌───┬─────────┬─────┬───────┐
│編  號│扣  案  物        │數  量    │備  註        │
├───┼─────────┼─────┼───────┤
│1     │針孔攝影機鏡頭    │6個       │              │
├───┼─────────┼─────┼───────┤
│2     │電動賭博機台      │26台      │內含IC板26塊  │
├───┼─────────┼─────┼───────┤
│3     │賭資              │68,900元  │查獲當日早班營│
│      │                  │          │業所得        │
├───┼─────────┼─────┼───────┤
│4     │92年1月24日早班開 │1張       │為原審被告翁亞│
│      │分紀錄表          │          │婷製作（編定代│
│      │                  │          │號為A）       │
├───┼─────────┼─────┼───────┤
│5     │92年1月24日早班開 │2張       │另含機台照片2 │
│      │分紀錄表          │          │張（編定代號為│
│      │                  │          │B）           │
├───┼─────────┼─────┼───────┤
│6     │92年1月24日早班積 │1張       │由原審被告范盛│
│      │分表              │          │弘製作        │
├───┼─────────┼─────┼───────┤
│7     │92年1月24日早班收 │1張       │由原審被告翁亞│
│      │支表              │          │婷、謝育書製作│
│      │                  │          │              │
├───┼─────────┼─────┼───────┤
│8     │人事資料表        │4張       │原審被告乙○○│
│      │                  │          │、謝育書、翁亞│
│      │                  │          │婷、彭惠均（已│
│      │                  │          │離職）之人事資│
│      │                  │          │料            │
├───┼─────────┼─────┼───────┤
│9     │打卡表共          │4張       │其中3張為范盛 │
│      │                  │          │弘、謝育書、翁│
│      │                  │          │亞婷之打卡表，│
│      │                  │          │另1張未載姓名 │
├───┼─────────┼─────┼───────┤
│10    │估價單            │1本       │              │
├───┼─────────┼─────┼───────┤
│11    │計算表            │1張       │              │
├───┼─────────┼─────┼───────┤
│12    │支出收據及估價單  │1份       │              │
└───┴─────────┴─────┴───────┘


司法院資訊處製作；財團法人民間司法改革基金會備份。
